【裁判字號】    95,訴,18
【裁判日期】    950509
【裁判案由】    違反毒品危害防制條例
【裁判全文】
臺灣雲林地方法院刑事判決                95年度訴字第18號
公  訴  人  臺灣雲林地方法院檢察署檢察官
被      告  甲○○
                    （現在臺灣雲林戒治所強制戒治中）
指定辯護人  本院公設辯護人丁○○
上列被告因毒品危害防制條例案件，經檢察官提起公訴（94 年
度偵字第1361號），本院判決如下：
    主  文
甲○○無罪。
    理  由
一、公訴意旨略以：被告甲○○基於販賣第1 級、第2 級毒品營
    利之概括犯意，於不詳時間、地點向不詳年籍姓名之成年人
    ，購買數量不詳之第1 級毒品海洛因及第2 級毒品安非他命
    後，先後於民國91年6 、7 月間起至94年1 月20日止，連續
    在甲○○住處或乙○○位於斗南鎮之住處，以新臺幣（下同
    ）1 千元至5 千元不等之價格，販賣海洛因及安非他命予乙○○。於93年6 月間某日起至93年12月31日止，由戊○○撥
    打甲○○所使用之0000000000號行動電話聯絡，連續6 次在
    戊○○位於雲林縣斗南鎮住處，以每包1 千元之價格，將安
    非他命販賣予戊○○。嗣於94年3 月19日經警在甲○○位於
    雲林縣斗南鎮○○里○○路165 號執行搜索時，因庚○○撥
    打甲○○上開行動電話號碼欲購買毒品時為警查獲，並扣得
    海洛因6 小包（總重3.96公克）、安非他命1 包（0.4 公克
    ）、行動電話1 支，因認被告甲○○涉犯毒品危害防制條例
    第4 條第1 、2 項之販賣第1 、2 級毒品罪嫌。
二、按犯罪事實應依證據認定之，無證據不得認定犯罪事實。又
    不能證明被告犯罪者，應諭知無罪之判決，刑事訴訟法第15
    4 條第2 項、第301 條第1 項分別定有明文。次按刑事訴訟
    法第161 條已於91年2 月8 日修正公布，其第1 項規定：檢
    察官就被告犯罪事實，應負舉證責任，並指出證明之方法。
    因此，檢察官對於起訴之犯罪事實，應負提出證據及說服之
    實質舉證責任。倘其所提出之證據，不足為被告有罪之積極
    證明，或其指出證明之方法，無從說服法院以形成被告有罪
    之心證，基於無罪推定之原則，自應為被告無罪判決之諭知
    （最高法院92年台上字第128 號判例意旨參照）。又施用毒
    品者，其所稱向某人購買之供述，須補強證據以擔保其供述
    之真實性。而此所謂補強證據，指其他有關證明施用毒品者
    之關於毒品交易之供述真實性之相關證據而言，必須與施用
    毒品者關於毒品交易之供述，具有相當程度之關連性，而足
    使一般人對施用毒品者關於毒品交易之供述，並無合理之懷
    疑存在，而得確信其為真實，始足當之（最高法院94年度台
    上字第7038號判決意旨參照）。
三、本件公訴意旨認被告甲○○涉有上揭罪嫌，係以證人乙○○
    、戊○○於警詢、偵訊中之供述、庚○○於警詢中之供述、
    臺灣大哥大股份有限公司出具之電話號碼0000000000號通聯
    記錄、照片8 張、扣案之海洛因6 小包、安非他命1 包、安
    非他命吸食工具3 支、注射針筒3 支、塑膠鬆緊帶1 條、電
    話號碼0000000000號行動電話1 支、憲兵司令部刑事鑑識中
    心95年1 月25日（95）安鑑字第00143 號鑑驗通知書及法務
    部調查局94年6 月20日調科壹字第160002652 號鑑定通知書
    各1 紙為其所憑之論據。訊據被告堅決否認有上開被訴犯行
    ，並以：我沒有販賣毒品，扣案的毒品是我自己要吸食的，
    我92年5 月才從臺南監獄出來，91年的時候還在關，我沒有
    販賣毒品予乙○○，乙○○跟我有仇，93年開始因為我在外
    面打他，我們有去四維派出所報案，93年底的時候，他還拿
    棍子打我，我有去財團法人彰化基督教醫院（下簡稱彰基醫
    院）住院2 天，他認為他太太跟我跑了，我還要找他，他怎
    麼可能敢跟我買毒品，我不認識庚○○，我和戊○○沒有通
    過電話，我都是跟戊○○的爸爸通電話，都是他爸打給我的
    ，我和他爸是好朋友等語置辯。
四、經查：
    (一)證人乙○○於偵查中證稱：我忘記跟甲○○買過幾次毒品
      ，大概1 星期或10天買1 次，有時我去他家購買，有時他
      來我家，很少用電話聯絡；惟於本院審理時則證稱：買毒
      品時，我都會打甲○○的行動電話聯絡到人才會過去拿或
      是他拿過來等語。於本院審理時就購買毒品的時間先是證
      稱：我吸食海洛因及安非他命的來源都是甲○○拿給我的
      ，時間是從93年初至94年3 月，確切的時間不記得了；嗣
      又證稱：我是甲○○剛出獄的時候開始跟他買的，大概是
      91年6 、7 月間，91年那年我在KTV 上班，那年我家在蓋
      房子，我90年1 月假釋出獄後1 年多甲○○就來找我，要
      賣毒品給我，最後1 次是在94年1 月20日向甲○○購買毒
      品，因為當日我被斗六分局抓到；另又證稱：應該是92年
      6 、7 月向甲○○買的，我忘記了，只記得當時正熱，我
      出獄後總共換了2 個工作，第1 個工作做了10個月，第2
      間差不多做了2 年半，甲○○出獄的時候我已經在第2間
      做了大概1 年多。就購買的方式先是證稱：有時候是用打
      電話的方式購買毒品，有時候是甲○○去我家找我；後又
      改稱：買毒品時，我都會打甲○○的行動電話聯絡到人才
      會過去拿或是他拿過來。就購買毒品的交易金額先是證稱
      ：大概都是3 千或5 千，就是3 千和5 千這樣，有時候是
      兩種混合一起，安非他命都5 千，海洛因大概都3 、5 千
      ；嗣又證稱：買毒品海洛因及安非他命的價錢有1 千到5
      千的，沒有低於1 千元或超過5 千元的。就購買毒品的次
      數、頻率，先是證稱：大概是1 個禮拜買1 次；後又改稱
      ：有時候沒有買，我只是說大概而已，不是說平均每個禮
      拜都買。就其手機是否會使用自己的SIM 卡，先是證稱：
      我打電話買毒品都沒有用過自己的手機或是家裡的電話，
      我都用朋友的電話或打公共電話，手機是我自己的，但卡
      片（即SIM 卡）都是別人的，我的卡片都停掉了，沒有放
      在手機裏，我的手機大部分的時間都沒有裝卡片，要用的
      時候才向朋友借卡片，沒有卡片的時候，我就打公共電話
      ；但後又改稱：我的手機裏會放停掉的卡，就是打不出去
      的卡片等語。證人乙○○就其是否會用電話與被告聯絡一
      情，於偵查中及審理中所證前後不盡一致；於同次審理中
      ，對於購買毒品的時間、方式、交易金額、次數及頻率、
      手機是否會使用自己的SIM 卡等之證述前後又反覆不一，
      其證述自有瑕疵。又證人乙○○雖證稱與被告之交情像兄
      弟一樣，沒有什麼仇怨，沒有和被告發生過衝突，也沒有
      拿棍子打過他云云，惟亦證稱：94年5 月4 日是我主動去
      警局作筆錄，因為他繼續販賣會害到別人，我也曾向被告
      之觀護人建議撤銷被告的假釋，因為被告有在吃藥等語。
      然犯毒品危害防制條例販賣毒品之罪最重可處死刑，若證
      人乙○○與被告交情如兄弟，又何以會主動向警方檢舉被
      告販賣毒品，入被告於如此重之罪？且假釋係讓受刑人重
      返社會，重新適應社會生話，對被告而言當係好事，然證
      人乙○○竟會主動向被告之觀護人建議撤銷假釋？又被告
      確有於93年12月14日遭人以鐵棒毆傷而送急診之紀錄，此
      有彰基醫院95年4 月20日95彰基病歷字第0950400034號函
      附之急診病歷1 份在卷可參，本院再依被告請求函調四維
      派出所報案紀錄，經該所告以並無被告與證人乙○○傷害
      的報案單，只有關於乙○○小孩的報案單，該所並表示乙○○與甲○○以前是很要好的朋友，乙○○有懷疑甲○○
      和他太太有染而來所裏報案，但沒相關的報案紀錄，乙○○來跟我們說的時候，我們就過去甲○○家中，但都沒有
      看到乙○○的太太，只有1 次他太太和甲○○坐在客廳，
      但是因為沒有其他發現，所以就沒有報案紀錄等語，此有
      本院95年4 月20日、4 月21日之公務電話紀錄共3 紙及四
      維派出所檢送之受理各類案件紀錄表1 紙在卷可憑，足見
      被告與證人乙○○間過節不小，被告所稱：證人乙○○與
      被告自93年開始即有仇隙等語應堪採信。而被告與證人乙○○既於93年間即有嫌隙產生，則衡情，證人乙○○斷無
      可能於2 人嫌隙已生之情況下，仍向被告購買毒品，況乙○○隱瞞其與被告間非小之嫌隙，謊稱與被告交情像兄弟
      一樣，沒有仇怨，動機顯有可疑，尚不能排除誣陷之可能
      ，是其證詞之真實性已非無疑。
    (二)證人戊○○於偵查中固指證：甲○○是我爸的朋友，常來
      我家坐，我都叫他叔叔，我跟甲○○買過4 次毒品，約1
      個月買1 次，我都打他手機購買，都是他拿毒品到我家給
      我，我買4 次都是1 千元，一手交錢一手交貨。惟於本院
      審理時則否認偵查中所述內容之真實性，而證稱：我沒有
      向甲○○買過安非他命，我在警詢、偵訊中講說向被告買
      過4 次安非他命，是因為當時太緊張亂說的，筆錄這麼寫
      ，我就這麼說，我在檢察官面前是說謊的等語。證人戊○○所為之證述前後顯然不符，已有瑕疵可指，且卷內亦無
      其他相關補強證據得以佐證證人戊○○於偵查中所指曾向
      被告購買毒品一情特別可信，是證人戊○○上開偵查中之
      證言尚難率信。證人戊○○復證稱：00-0000000這個電話
      是我家裡的電話，我沒有在94年1 月間用這個電話和甲○○聯絡，我在93年12月就入監了等語，經查，證人戊○○
      於94年1 月1 日即已入監，此有證人戊○○之臺灣高等法
      院被告前案紀錄表1 份在卷可參，而依卷內被告所有之電
      話0000000000號行動電話雙向通聯資料可知，證人戊○○
      家中之上開電話號碼，於證人戊○○入監後之94年1 月3
      日、94年1 月4 日、94年1 月14日與被告之上開行動電話
      仍有多次通聯紀錄，足認被告所辯：我是跟戊○○的爸爸
      講電話，不是和戊○○講電話等語，應堪採信。況本件檢
      察官所提出之被告上開行動電話通聯紀錄，其紀錄之期間
      係自94年1 月1 日至94年1 月15日，而起訴書所載被告販
      賣毒品予戊○○之期間係自93年6 月間某日起至93年12月
      31日止，2 者時間上無法相互勾稽，是該通聯紀錄並無法
      作為認定證人戊○○向被告購買毒品之佐證。
    (三)又起訴書所指於94年3 月19日查獲被告當日，員警曾接獲
      庚○○撥打被告上開行動電話表示欲購買毒品，惟經庚○○到庭證稱：我有講這通電話，但我和對方並不認識，我
      只有說他是不是溫仔，我們要到了，請他出來一下，對方
      就說「好阿，你過來」等語。證人即接聽電話之員警己○○到庭則證稱：查獲被告當日，被告的手機被查扣，到警
      局的時候，手機響了，我就拿起來接，我只是嗯嗯沒有講
      話，對方來話說「你那裡有沒有東西，我要1 千元」，我
      就嗯嗯，沒有講話，假裝甲○○還在睡覺，對方沒有發覺
      不是甲○○本人接的，就說我馬上到等語；繼而又證稱：
      （電話裏面有沒有提到是要四號還是要細的還是要粗的？
      ）他們說要細的。（你剛剛前面不是說要東西？）他的意
      思就是要細的。（電話中有沒有指明說要細的還是粗的還
      是四號？）要細的，他就說你那邊還有沒有細的，我要東
      西，我要1 千元等語，證人己○○於檢察官初次詢問電話
      內容時，並未提到對方有說要細的，迄於檢察官詢問有無
      提到要細的、粗的或四號時，始證稱電話中有說要細的，
      查證人己○○為雲林縣警察局斗南分局刑事小隊長，職司
      刑事犯罪偵查工作，對於「細的」係毒品海洛因代稱應知
      之甚明，竟會於檢察官第1 次詢問時僅提及「東西」而遺
      漏指稱毒品之「細的」？而與己○○對話之庚○○亦否認
      說過上開言語，是庚○○究竟有無於電話中表示「要細的
      」一語，仍有疑問。本件亦未查獲被告與庚○○有何交付
      毒品海洛因之行為，自不能以證人己○○上開證言，即認
      庚○○確有以電話向被告表示欲購買毒品。再者，縱認庚○○有於電話中表示欲購買毒品，惟其時間係於94年3 月
      19 日 ，與起訴書所載被告販賣毒品之時間、對象均無關
      連，是亦不能執此作為被告販賣毒品予乙○○、戊○○之
      補強證據。
    (四)又本件被告為警查獲時，扣得之白粉6 包及顆粒1 包經送
      鑑定結果，白粉6 包均含有微量海洛因（淨重2.74公克）
      ，而顆粒1 包含有甲基安非他命成分（驗餘淨重0.1861公
      克），分別有法務部調查局94年6 月20日調科壹字第1600
      02652 號鑑定通知書、憲兵司令部刑事鑑識中心95年1 月
      25日（95）安鑑字第00143 號鑑驗通知書各1 紙在卷可按
      ，惟被告自承有施用毒品海洛因及安非他命，其目前亦因
      施用毒品案件在臺灣雲林戒治所強制戒治中，此有被告之
      臺灣高等法院被告前案紀錄表在卷可憑。觀之本次查獲毒
      品數量不多，查獲當時尚扣得安非他命吸食工具3 支、注
      射針筒3 支及塑膠鬆緊帶1 條等施用毒品之器具，則被告
      所辯該扣案毒品係供己施用等語，並非不可採信。又使用
      特定號碼之電話，在論理上與是否藉此從事販毒行為並無
      必然之關連，本件既缺乏其他具有證據關連價值之訴訟資
      料（例如被告以該電話從事販毒之通訊監察紀錄），亦難
      憑扣案之行動電話1 支即認定被告有販賣毒品之行為。是
      上述扣案之毒品、器具及行動電話，均不足為被告販賣毒
      品之證明，無法作不利於被告之認定。
    (五)公訴人雖指被告基於販賣第1 、2 級毒品營利之概括犯意
      ，於不詳時間、地點向不詳年籍姓名之成年人，購買數量
      不詳之第1 級毒品海洛因及第2 級毒品安非他命等語。然
      起訴書並未敘明認定被告有基於營利意圖販入毒品行為所
      憑之證據為何，而卷內亦無關於被告以營利意圖購入毒品
      及購買之毒品種類、數量、價額、獲利多寡等相關證據資
      料，足資證明被告確有以營利為目的而販入第1 、2 級毒
      品之犯行，既乏積極證據，即難認定被告有以營利為目的
      販入毒品之犯行。
五、綜上所述，本件證人乙○○、戊○○所為前揭不利於被告之
    證述，其前後不符存有瑕疵之情形已如前述，亦查無其他證
    據足以擔保證人乙○○、戊○○前開關於指證被告販賣毒品
    之證述為真，公訴人所舉之證據並不足以證明被告犯罪。此
    外，復查無其他積極證據可資證明被告確有公訴人所指販賣
    第1 、2 級毒品海洛因、安非他命之犯行，本案不能證明被
    告犯罪，依法應諭知無罪之判決。
據上論斷，應依刑事訴訟法第301 條第1 項前段，判決如主文。
本案經檢察官丙○○到庭執行職務。
中    華    民    國    95    年    5     月    9     日
                刑事第五庭  審判長法  官 陳 定 國
                                  法  官 李 明 益
                                  法  官 王 素 珍
以上正本證明與原本無異。
如不服本判決，應於判決收受後10日內，向本院提出上訴狀（須
附繕本）。
                                  書記官 林 怡 君
中    華    民    國    95    年    5     月    12    日


司法院資訊處製作；財團法人民間司法改革基金會備份。
